臺灣高等法院刑事判決　　　　　　　 100年度上易字第1267號
上　訴　人
即　被　告　林世偉
選任辯護人　林志豪律師
　　　　　　徐明水律師
上列上訴人因傷害案件，不服臺灣臺北地方法院99年度易字第
1702號，中華民國100年4月29日第一審判決（起訴案號：臺灣臺
北地方法院檢察署99年度偵字第7433號），提起上訴，本院判決
如下：
    主  文
原判決撤銷。
林世偉犯過失傷害罪，處拘役貳拾日，如易科罰金，以新台幣壹
仟元折算壹日。
    事    實
一、林世偉係位於臺北市中山區○○○路128號「耶魯特大直托
    兒所」之負責人，於民國99年2月8日上午與托兒所暫代負責
    人林政煌、助理陳美朱、會計孫秀瑩辦理托兒所交接事宜，
    嗣因交接事務未達成共識，林世偉乃於同日11時30分許離開
    托兒所，並至托兒所旁之臺北市中山區○○○路116巷，駕
    駛其車牌號碼5528-DR號自用小客車欲先行離去，林政煌隨
    即至車前希望林世偉下車繼續辦理交接，林世偉未下車更往
    前行駛，將林政煌頂上引擎蓋，林世偉見狀仍繼續開車前進
    ，陳美朱、孫秀瑩見狀顧及林政煌安全，即分別奔至上開自
    用小客車左、右側，並緊靠車身拍打車窗，大聲喊叫要求林
    世偉停車，詎林世偉知悉車前引擎蓋上有人趴著，車側有人
    緊靠車身前行，車輛如繼續行駛，可能導致車蓋或車側之人
    跌落或壓到受傷，竟能注意，而不注意，未予停靠車輛，反
    繼續前進並右轉彎至臺北市中山區○○○路行駛，致奔跑於
    車身左側之陳美朱於車輛轉彎過程中遭車身擦撞而跌倒（此
    部分未據告訴），而奔跑在車身右側之孫秀瑩，先是於車輛
    轉彎時遭右後輪壓到右腳後，仍續於樂群二路上追逐拍打車
    窗、車身，因腳痛及體力不繼，致不及追趕而跌倒，而受有
    上唇撕裂傷、牙冠斷裂（左上門牙、側門牙、右上門牙）、
    右上牙齒突出、左額、上唇、左手肘、右膝、左手多處擦傷
    。
二、案經孫秀瑩訴由臺北市政府警察局中山分局報請臺灣臺北地
    方法院檢察署檢察官偵查起訴。
    理  由
壹、證據能力事項:
    被告以外之人於審判外之言詞或書面陳述，除法律有規定者
    外，不得作為證據。又被告以外之人於審判外之陳述，雖不
    符合同法第159條之1至第159條之4之規定，但經當事人於審
    判程序同意作為證據，法院審酌該言詞陳述或書面陳述作成
    時之情況，認為適當者，亦得為證據；當事人、代理人或辯
    護人於法院調查證據時，知有第159條第1項不得為證據之情
    形，而未於言詞辯論終結前聲明異議者，視為有前項之同意
    。刑事訴訟法第159條第1項及第159條之5分別定有明文。查
    本判決下列所引用之被告以外之人於審判外之供述證據（包
    含書面證據），雖屬傳聞證據，惟檢察官、被告林世偉及其
    辯護人於本院審理中對於該等證據方法之證據能力均不爭執
    ，且迄至言詞辯論終結前亦未再聲明異議，本院審酌上開證
    據資料製作時之情況，尚無違法不當及證明力明顯過低之瑕
    疵，認為以之作為證據應屬適當，依刑事訴訟法第158條之4
    之反面解釋及第159條之5第2項之規定，認各證據資料均有
    證據能力。
貳、實體方面：
一、訊據被告林世偉固不否認於上揭時間因交接事宜與而離開托
    兒所，其開車離去時，林政煌趴在車前引擎蓋上，其仍繼續
    行駛之事實，惟矢口否認有何傷害或過失傷害犯行，辯稱：
    案發當天我不交接，他們要打我，因不跟他們衝突，所以開
    車離開，速度不是很快，當時林政煌在車蓋上拍打車窗，沒
    有那麼多的注意力去注意車後狀況為何，我只知道有人在拍
    打後車廂，但不知道有人在拍打左右側車窗，我怕林政煌掉
    下來，因此我車一直開，只聽到後面一直叫，後來踩煞車時
    林政煌就跳下來，我就開車離去，當時並不知道有人跌倒；
    我駕車在車道上，並沒有對後面追趕的被害人的行為，有注
    意義務，被害人體力不支，跌倒受傷，與我開車無因果關係
    等語。
二、經查：
  (一)被告係位於臺北市中山區○○○路（下稱樂群二路）128 號
    「耶魯特大直托兒所」（下簡稱托兒所）之負責人，於99年
    2月8日上午與該托兒所暫代負責人林政煌、助理陳美朱、會
    計孫秀瑩辦理托兒所交接事宜。嗣因交接事務未達成共識，
    被告乃於同日11時30分許離開托兒所，並至托兒所旁之樂群
    二路116巷，駕駛其車牌號碼為552  8-DR號自用小客車欲離
    去等情，業據被告坦承不諱，核與證人孫秀瑩、林政煌、陳
    美朱於偵審中證述相符，應堪認定。
  (二)被告於前揭時、地開車離去之際，林政煌希望被告能下車繼
    續辦理交接事宜，乃至被告所駕駛車輛前方，被告未停止行
    車更往前行駛，將林政煌頂上引擎蓋上，被告見狀仍繼續開
    車，並右轉至臺北市○○○路，直到樂群二路與敬業三路交
    岔口始停車等情，業據告訴人孫秀瑩指訴歷歷，核與證人陳
    美朱、林政煌之證述情節相符（見偵卷第14、31頁，原審卷
    第116頁）。被告雖指係證人林政煌故意跳上阻擋，此與上
    開三人供述不符，然此非本案之爭點，本院依被告及證人所
    述，足認被告車輛行進間，證人林政煌在其引擎蓋上。
  (三)證人林政煌趴在被告所駕車輛引擎蓋上之期間，證人孫秀瑩
    、陳美朱擔心林政煌安危，分別奔至自用小客車左、右側，
    並緊靠車身拍打車窗，並大聲喊叫要求林世偉停車，阻止被
    告車輛繼續前進，於車輛轉彎過程中，證人陳美朱遭車身撞
    到而跌倒，證人孫秀瑩則遭右後輪壓到右腳仍追趕車輛，因
    腳痛及體力不繼而跌倒，造成證人孫秀瑩受有上唇撕裂傷、
    牙冠斷裂（左上門牙、側門牙、右上門牙）、右上牙齒突出
    、左額、上唇、左手肘、右膝、左手多處擦傷等傷害乙節，
    業據證人林政煌、孫秀瑩、陳美朱到庭證述明確，且有國防
    醫學院三軍總醫院附設民眾診療服務處診斷證明書在卷可稽
    （見偵卷第22頁），亦堪認定。
  (四)被告雖否認車輛行駛時，證人孫秀瑩、陳美朱有在車旁拍打
    車窗，亦否認其知悉云云。惟查：
  1.被告於警詢中供承：「、、、車輛行進中，孫秀瑩、陳美朱
    在車後追趕大罵及大拍後車門及後車箱、、、」，復於偵訊
    中供承：「（你在開車時，是否注意到左右側有人？）因為
    我怕林政煌掉下來，所以只專心注意前面，我只知道左右側
    及後面有人拍打車窗」等語（見偵卷第19頁、第40頁）。
  2.證人孫秀瑩於原審審理時證稱：「、、、我發現的時候，車
    子已經撞到林政煌，並且已經趴在引擎蓋上面，當下我用跑
    的跑過去，拍打林世偉的車子右前方車窗，跟他說你撞到林
    政煌了，你趕快停下來，然後林世偉一直車子沒有停下來，
    當時我一直拍打車窗叫林世偉停車，讓林政煌下來，這樣子
    非常危險，我當時是喊：『你趕快停下來、你趕快停下來』
    ，在轉角的時候，他一直行駛，在轉角處我就看到陳美朱小
    姐就已經跌倒了，因為陳美朱也有跟我做同樣的動作，拍打
    車窗叫他停下來，但是林世偉一直沒有要停下來的意思，一
    直往前走，在轉彎的過程中，因為林世偉的車速比我快，過
    程中他的右後輪壓到我的右腳掌，我的腳很痛，但是我還是
    繼續跑上去拍打他的副駕駛座車窗，說你壓到我的腳了，當
    時已經快到學校的側門，是在樂群二路上，當下林世偉也轉
    過頭來看我，我非常的清楚，他是用笑著的看我，在拍打的
    過程中，我整個人已經支撐不住了，後來我就趴下來，我是
    在趴下來的時候整個臉撞到地板」、「（妳跌倒是因為妳說
    妳腳痛、體力不支而趴下去這樣子？）是。」等語明確（見
    原審卷第122頁至第124頁背面）。
  3.證人林政煌於原審審理時證稱：「、、林世偉就開車撞到我
    ，使得我趴在引擎蓋上面，來我就看到陳美朱小姐在車子的
    後面跌倒，因為他在行駛中，我左手抓住雨刷，右手拍引擎
    蓋，他繼續開，右轉到樂群二路，沒有要停車的樣子，再過
    了五到八公尺的時候，我又看到林世偉的車子右後輪的部分
    壓到孫秀瑩小姐（地點如同照片三所示），當時我都是趴在
    車子的引擎蓋上不敢下來，我就跟林世偉講你撞到孫秀瑩了
    ，他有聽到我的聲音，他就轉頭向右後方看，還跟我微笑，
    車子轉過來以後，他車子忽快忽慢，有意要我從車上掉下來
    ，甩掉我，後來他行駛約四十幾到五十幾公尺左右，因為他
    遇到紅燈，所以我趕緊從他車上下來。」、「（孫秀瑩她是
    邊跑邊拍打車窗嗎？）對。」、「（孫秀瑩跌倒前後，當時
    車子是在樂群二路的路上嗎？）是，車子有接近停車格，但
    是沒有靠近人行道。」、「（孫秀瑩拍打車窗的時候，聲音
    大不大聲？）還蠻大聲的。」等語（見原審卷第115至117
    頁）。
  4.證人陳美朱於原審審理中證稱：「、、、，那當時我跑到他
    的駕駛座車窗旁邊的時候，林政煌正好在車子前面，那林世
    偉先生無視於林政煌先生正在車子前面，他還是啟動車子的
    引擎，開車往前行駛，他的車子是停在巷子的左側逆向停車
    ，他要走的時候必須越過車道中線，那他往前開的時候，林
    政煌先生就趴到引擎蓋上面去了，我追著車子跑，拍打他駕
    駛座左邊的車窗，跟他說趕快停車，這樣子很危險，但是他
    一直都不停，我跟車子跑了約兩、三公尺，後來我在車道中
    線的時候跌倒了，在我跌倒之前，孫小姐也是在學校那個方
    向往前跑向他的車子，在他的副駕駛座車窗上拍打，他車子
    一樣繼續往前行使，那我已經跌倒了，孫小姐還是繼續跟著
    車子往前跑，因為他的車子要右轉，我是在轉彎前不久跌倒
    ，孫小姐是在他轉彎後在學校門前那邊被車子撞到，然後跌
    倒，因為當時車子的側身有撞到孫小姐，這個時候車子還是
    繼續往前行駛，我跌倒爬起來視線一直跟著林政煌先生及車
    子往前看，我爬起來就往前走，要往學校那個方向走，要到
    孫小姐那邊，但是我的視線都是一直看著車子，所以我有看
    到整個過程、、、」等語（見原審卷第118頁背面至120頁背
    面）。
  5.綜合上述，除證人孫秀瑩證稱係因追逐拍打過程中腳痛及體
    力不支而倒地，證人陳美朱則證稱因車側身有撞到孫秀瑩，
    兩者稍有不符外，其餘主要經過則大致相符。而上述不符之
    處，證人孫秀瑩既然係緊貼被告車輛拍打，則後方之證人陳
    美朱不無誤認孫秀瑩跌倒係因遭車子擦碰所導致，然告訴人
    孫秀瑩既係親身經歷，當知悉其跌倒之原因，自應以證人孫
    秀瑩所陳述為準。由上可證，被告於開車離去時，知其車將
    林政煌頂上引擎蓋，復知證人陳美朱、孫秀瑩基於林政煌安
    全考量，為阻止其繼續前進，而於車旁拍打車窗、車身並大
    聲喊叫，但被告猶執意繼續前行，於轉彎過程中，除擦碰陳
    美朱跌倒，右後輪亦壓到孫秀瑩之腳部，孫秀瑩復因追逐拍
    打時，因腳痛、體力不繼，不及追趕而跌倒，造成上開傷勢
    ，且被告對於孫秀瑩、陳美朱追逐拍打車窗過程亦知之甚稔
    。
  6.按行為人雖非故意，但按其情節，應注意能注意而不注意者
    ，為過失，刑法第14條第1項定有明文。查本件被告明知林
    政煌趴在其車前引擎蓋上，若其繼續開車前進，林政煌將有
    掉落、摔傷、輾壓之虞，卻仍開車前進不停，斯時證人陳美
    朱、孫秀瑩為林政煌之安危，在被告車旁兩側近身拍打車窗
    、車身，並大聲叫喊要求停車，被告明知其等係為林政煌安
    全而為之，亦明知陳美朱、孫秀瑩緊跟其車旁追趕、拍打，
    其若不停車，亦可能造成陳美朱、孫秀瑩跌倒或遭輾壓之危
    險，就此其前行為所造成之危險，其應注意防止危險發生，
    竟能注意而不注意防止，終因車輛轉彎時失慎擦碰到陳美朱
    致其跌倒，輪胎並壓到孫秀瑩之腳部，孫秀瑩終因腳痛、體
    力不濟不及追趕而跌倒受傷，被告確有過失傷害甚明。
  7.被告雖指告訴人孫秀瑩之所以受傷，依據告訴人於原審之陳
    述，是其自己體力不支而跌倒，與被告的駕車行為無關云云
    （見原審卷第217頁）。惟本案告訴人雖自承其追逐車輛過
    程中因體力不支而跌倒，但究其跌倒受傷之原因，本應整體
    觀察，蓋若非被告不斷駕車前進不停，恐造成林政煌之危險
    ，告訴人豈有冒險追逐、拍打車窗、車身之理？況被告於駕
    車過程中，先壓到告訴人之腳，其仍不停止繼續前進，告訴
    人不得不繼續追逐拍打車輛要求停車，以制止被告之加害行
    為，終因其腳痛體力不繼，不及追趕而跌倒。從而，整個事
    發過程，接續連貫，告訴人之受傷，確係被告之行為所造成
    ，兩者間有相當因果關係，被告自應負其責。
  8.辯護意旨雖謂：依據證人周南君之證詞，可知是告訴人自己
    去拉右後門的手把導致跌倒，與被告的駕車行為無關云云（
    見原審卷第217頁）。惟查，證人周南君於原審審理中證稱
    ：「（妳目前和被告之間工作上有無關係？）我現在是在蒙
    特梭利基金會工作，我是此基金會的執行長，我們與幼稚園
    有合約在，幼稚園提供一個地方給我們，我們輔導幼稚園及
    師資培訓。」、「我當時是在幼稚園二樓的位置，我有聽到
    有人叫的聲音，這個聲音是從樂群二街116巷子裡發出的，
    我聽那個聲音很尖銳，我就跟同事說到底發生什麼事情，叫
    同事去看一下，但同事們說這裡常常發生這樣的事情，他們
    不想看，於是我就到窗口邊去看，我看到車子慢慢移，有人
    趴著車子的前車窗，一位是拉住右後門，我當時覺得怎麼會
    有這樣的情況，後來我看清楚，趴在車前窗的是林政煌，我
    當時看到那輛車是被告的車子，被告將車子慢慢移動，我也
    有看到拉住右後車門的是告訴人，好像不讓車子走的情況，
    後來被告的車子緩緩移動，後來我看到告訴人掉下去，趴下
    去，因為她拉不住，車子又往前走，所以她就跌下去了、、
    、。」云云（見原審卷第240頁背面、第185頁背面）。本院
    審酌若被告之車速如此緩慢，何以告訴人會因此跌倒？又何
    以告訴人不直接至車窗旁拍打，卻以「拉車門」之毫無阻止
    其停車之方式為之？均尚與常情有違。況證人周南君既然係
    從幼稚園2樓來觀察，已有相當之距離，加以中間尚有樹枝
    阻擋部分視線（見原審卷第241頁、第253頁、254頁之勘驗
    筆錄及照片），其不無有觀察錯誤之可能，是證人周南君之
    證述，尚難憑採。從而，辯護意旨所稱是告訴人自己拉車門
    跌倒乙節，委無可取。
  (五)綜上，被告前開所辯，無非事後卸責之詞，不足採信。本案
    事證已臻明確，被告犯行洵堪認定，應依法論科。
三、核被告所為，係犯刑法第284條第1項前段之過失傷害罪。檢
    察官雖指被告所為，係犯同法第277條第1項之傷害罪，惟告
    訴人與被告並無怨隙糾紛，業據告訴人供明於卷（見偵查卷
    第8頁），而本件又係突發狀況，先前二人並無爭執，被告
    實無對告訴人故意傷害之動機，且徵之上揭諸證人之證詞，
    並未發現被告於告訴人拍打車窗、車身時，有何故意急駛猛
    煞或左右蛇行搖擺，容易使車旁人員跌倒或壓到之舉動，其
    雖未停車，有所不當，但既乏使人受傷故意，因此造成告訴
    人身體受傷，應僅止於疏失而已，故爰於不妨礙事實同一內
    ，變更起訴法條。
四、原審論處被告罪刑本非無見，惟被告僅犯過失傷害罪，原判
    決誤為故意傷害罪，尚有未恰，被告上訴否認犯罪，雖無理
    由，惟原判決既有可議之處，仍屬無可維持，自應由本院將
    原判決撤銷改判。爰審酌被告僅因細故，於開車離去時，明
    知林政煌趴在其車上可能發生危險，仍駕車前進，復明知告
    訴人係基於林政煌安全考量，為阻止繼續前進而拍打並大叫
    提醒，猶執意繼續開車，終導致告訴人受傷害之結果，且迄
    未與被害人達成和解，併酌其犯罪動機、目的、手段、告訴
    人所受傷勢等一切情狀，量處拘役20日，並諭知易科罰金之
    折算標準，以資懲儆。
五、至於被告庭提之勞保公出發生事故證明書，指告訴人涉嫌詐
    領勞保給付乙節，應由檢察官依法偵辦。
據上論斷，應依刑事訴訟法第369條第1項前段、第364條、第299
條第1項前段、第300條，刑法第284條第1項前段、第41條第1項
前段，刑法施行法第1條之1第1項、第2項前段，判決如主文。
本案經檢察官柯麗鈴到庭執行職務。
中    華    民    國   100    年    8     月    30    日
                  刑事第十三庭  審判長法  官  曾德水
                                      法  官  王復生
                                      法  官  楊貴雄
以上正本證明與原本無異。
不得上訴。
                                      書記官  廖純瑜
中    華    民    國   100    年    8     月    30    日
附錄：本案論罪科刑法條全文
中華民國刑法第284條（過失傷害罪）
因過失傷害人者，處六月以下有期徒刑、拘役或五百元以下罰金
，致重傷者，處一年以下有期徒刑、拘役或五百元以下罰金。
從事業務之人，因業務上之過失傷害人者，處一年以下有期徒刑
、拘役或一千元以下罰金，致重傷者，處三年以下有期徒刑、拘
役或二千元以下罰金。